---
title: "Zeilenweise Daten zensieren"
author: "Daniel Kraus"
date: "2022-11-29"
output: html_notebook
---

```{r setup, include=FALSE}
library(tidyverse)
```

# Aufgabe

Ziel ist es, in einer Tabelle in bestimmten Spalten nicht vorhandene Werte durch
`0` zu ersetzen, aber nur in Zeilen, die in einer anderen Spalte einen bestimmten
Wert enthalten.

# Beispieldaten

Die Beispieldaten sind sehr simpel gehalten:

```{r sample_data}
sample_data <- tribble(
  ~index, ~condition, ~value_1, ~value_2, ~unrelated,
  1,      NA,         NA,       NA,       NA,
  2,      NA,         10,       20,       30,
  3,      100,        NA,       NA,       40,
  4,      100,        10,       20,       NA,
  5,      NA,         NA,       NA,       50
)
```

Die Spalte `condition` wird herangezogen, um festzustellen, ob die `NA`-Werte in
den Spalten `value_1` und `value_2` durch `0` ersetzt werden sollen. Nur in den
Zeilen, in denen `condition` den Wert `NA` hat, sollen die `NA`-Werte in den
besagten Spalten durch `0` ersetzt werden. Das bedeutet, daß am Ende nur in der
ersten und in der letzten Zeile neue Nullen auftauchen dürfen. Außerdem soll die
Spalte `unrelated` in jedem Fall nicht verändert werden.

# Schlechter Algorithmus

Der erste, schlechte Algorithmus bedient sich der Funktion `replace()`, wie bei
[StackOverflow](https://stackoverflow.com/a/43331824/270712) vorgeschlagen.

```{r bad_algorithm}
sample_data |> 
  mutate(value_1 = replace(value_1, is.na(condition) & is.na(value_1), 0)) |> 
  mutate(value_2 = replace(value_2, is.na(condition) & is.na(value_2), 0))
```

Am Ende stehen zwar in der ersten und in der letzten Zeile Nullen in den
`value`-Spalten. Das ganze ist aber sehr unflexibel und wird auch unübersichtlich,
wenn man, wie im Falle der Erymorphe-Datenbank, noch mehr Spalten hat, in denen
die `NA`'s durch Nullen ersetzt werden sollen.

Den obigen Algorithmus kann man ähnlich auch mit `ifelse()` und vermutlich 
auch mit anderen Hilfsfunktionen formulieren, aber es bleibt immer dabei, daß
man für jede `value`-Spalte, die man hat, eine eigene Zeile schreiben muß. Das
widerspricht dem DRY-Prinzip ('do not repeat yourself') und erschwert Lesbarkeit
und Wartung des Codes.

# Besserer Algorithmus 

Ein besserer Algorithmus erscheint mir daher zu sein, den Datensatz aufzuteilen
in einen Datensatz, in dem die `NA`'s in den fraglichen Spalten ersetzt werden
müssen und in einen, bei dem die Spalten in Ruhe gelassen werden, und nach dem
Ersetzen beide Datensätze wieder zu einem zusammen zu fügen.

```{r split_data}
(
  data_to_change <- sample_data |> 
    filter(is.na(condition))
)

(
  data_to_keep <- sample_data |> 
    filter(!is.na(condition))
)
```

Nun kann man in `data_to_change` die `NA`s ersetzen. Um sowohl die Spalte
`condition` als auch die Spalte `unrelated` dabei nicht anzurühren, bedienen
wir uns der Funktion `mutate_at()`, der wir sagen können, welche Spalten
verändert werden sollen. Diese können schön einfach mit der Notation
`Start_Spalte:End_Spalte` angegeben werden. Auf diese Weise kann man auch
mehrere Spalten modifizieren, ohne sie alle einzeln eintippen zu müssen. Es
genügt, die erste und die letzte zu verändernde Spalte mit einem Doppelpunkt
zu verbinden, mit einem `vars(...)` zu umhüllen und dieses Paket dann der
Funktion `mutate_at()` zu überreichen:

```{r replace_nas}
(
  changed_data <- data_to_change |> 
    mutate_at(vars(value_1:value_2), ~replace_na(., 0))
)
```

Den Trick mit `mutate_at()` kann man ebenfalls bei
[StackOverflow](https://stackoverflow.com/a/55291983/270712) nachlesen.

Schließlich fügen wir beide Teil-Datensätze wieder zu einem zusammen. Wir
nehmen dazu die Funktion `add_row()`. Vermutlich ginge es auch mit `full_join()`
genauso. Ich weiß nicht, inwiefern es Performance-Unterschiede geben könnte,
und habe auf die Schnelle im Netz auch nichts dazu gefunden.

Beim Zusammenfügen geht zwar die ursprüngliche Reihenfolge der Zeilen verloren,
aber die können wir ganz einfach wieder herstellen, indem wir den Datensatz nach
der Spalte `index` sortieren.

```{r join_data}
(
  modifed_sample_data <-
    changed_data |> 
    add_row(data_to_keep) |> 
    arrange(index)
)
```

Voilà. Wie gewünscht, stehen in der ersten und in der letzten Zeile nun Nullen,
aber nur in den Spalten `value_1` und `value_2`. Alle anderen `NA`'s wurden
nicht angerührt.
